【裁判字號】    95,交訴,124
【裁判日期】    951027
【裁判案由】    公共危險等
【裁判全文】
臺灣板橋地方法院刑事判決             95年度交訴字第124號
公  訴  人  臺灣板橋地方法院檢察署檢察官
被      告  乙○○
上列被告因公共危險等案件，經檢察官提起公訴（95年度偵字第
15 629號），本院準備程序進行中，被告先就被訴事實為有罪之
陳述，本院合議庭裁定依簡式審判程序，判決如下：
    主  文
乙○○因過失致人於死，處有期徒刑捌月；又駕駛動力交通工具
肇事，致人死亡而逃逸，處有期徒刑壹年。應執行有期徒刑壹年
陸月。緩刑參年。
    事  實
一、乙○○於民國95年6 月5 日0 時27分許，駕駛其胞妹楊千慧
    所有之車號BU-1811 號自小客車，載送友人林心敏返回臺北
    縣三峽鎮○○街28號住處，嗣林心敏下車後，乙○○本應注
    意汽車迴車前，應暫停並顯示左轉燈光或手勢，看清無來往
    車輛，並注意行人通過，始得迴轉，且在劃有分向限制線之
    路段，不得駛入來車之車道內，而依當時天候晴天，夜間有
    照明，路面柏油、乾燥、無缺陷、無障礙物、視距良好之情
    形下，並無不能注意之情事，詎竟疏未注意及此，沿臺北縣
    三峽鎮○○街往大溪方向行駛後，旋即向左迴轉至臺北縣三
    峽鎮○○街，並駛入對向車道，適有游財王因酒後騎乘車號
    OSP-431 號重型機車，沿臺北縣三峽鎮○○街往大溪方向行
    駛，乙○○因逆向駛入該車道而閃避不及，隨即在台北縣三
    峽鎮○○街27號前，以所駕車輛右前方正面撞擊游財王所駕
    駛機車，致游財王人車倒地後，受有頭部外傷、顱內出血等
    傷害。乙○○於肇事後，非但未留於現場等候處理，反竟另
    行起意，不顧受傷之游財王安危，即迅速駕車逃逸，游財王
    經送醫後不治死亡，嗣經警調閱現場監視器錄影光碟循線查
    獲乙○○。
二、案經游財王之子甲○○訴由臺北縣政府警察局三峽分局報請
    臺灣板橋地方法院檢察署檢察官偵查起訴。
    理  由
一、訊據被告乙○○對於上揭事實坦承不諱，核與證人楊千慧於
    警訊中及證人林心敏於警詢及偵查中證述之情節相符，並有
    道路交通事故調查報告表（一）（二）、道路交通事故現場
    圖、生化檢驗報告、現場照片30幀、及監視器錄影光碟及翻
    拍照片等附卷足稽，且被害人因車禍死亡之事實，亦經臺灣
    板橋地方法院檢察署檢察官會同檢驗員相驗屬實，有財團法
    人恩主公醫院急診報告、長庚紀念醫院出院病歷摘要、勘驗
    筆錄、臺灣板橋地方法院檢察署驗斷書、及相驗屍體證明書
    各1 紙在卷為證。按汽車在雙向二車道行駛時，均應在遵行
    車道內行駛，在劃有分向限制線之路段，不得駛入來車之車
    道內，道路交通安全規則第97條第1 款、第2 款定有明文。
    次按汽車迴車前，應暫停並顯示左轉燈光或手勢，看清無來
    往車輛，並注意行人通過，始得迴轉，道路交通安全規則第
    106 條第5 款定有明文。被告乙○○係合法領有汽車駕駛執
    照之人，自應注意上述道路交通安全規定，以避免車禍重大
    事故之發生。第查，本件事故發生時，現場天候係晴天，為
    夜間有照明，視距良好，並無障礙物，路面亦為乾燥、無缺
    陷之柏油路面，此有道路交通事故調查報告表（一）1 紙在
    卷可按（見95年度相字第815 號偵查卷第6 頁），依當時情
    形並無不能注意之情事，被告應注意能注意而疏未注意，致
    撞及被害人，其應負過失罪責甚明。又被害人確因本件車禍
    死亡，已如前述，則被告之過失犯行與被害人之死亡間，顯
    有相當因果關係。又被害人游財王雖有酒醉駕車之情形，有
    生化檢驗報告1 紙可憑（見95年度偵字第15629 號偵查卷第
    51頁），然亦不能因此而解免被告過失之罪責。從而，本案
    被告犯行堪以認定，應依法論科。
二、論罪科刑部分：
(一)被告行為後，前於94年2 月2 日修正公布之刑法，已自95年
    7 月1 日起施行，另刑法施行法亦於95年6 月14日增訂該法
    第1 條之1 規定，並自95年7 月1 日施行。其中修正後刑法
    第2 條之規定，乃係關於新舊法比較適用之準據法，其本身
    無關行為可罰性要件之變更，故於95年7 月1 日刑法修正施
    行後，如有涉及比較新舊法之問題，即應逕依修正後刑法第
    2 條第1 項規定，為「從舊從輕」之比較（最高法院95年度
    第8 次刑事庭會議決議意旨參照）。經查：
  刑法分則編各罪所定罰金之貨幣單位原為銀元，且依修正前
    刑法第33條第5 款規定，罰金刑為1 銀元以上，而有關罰金
    倍數之調整及銀元與新台幣之折算標準，則定有「罰金罰鍰
    標準條例」及「現行法規所定貨幣單位折算新台幣條例」，
    除罰金以1 銀元折算3 元新台幣外，並將72年6 月26日以前
    修正之刑法部分條文罰金數額提高2 至10倍，其後修正者則
    不再提高倍數；嗣修正後刑法第33條第5 款則將罰金刑提高
    為新台幣1 千元以上，並以百元計算之，且因刑法第33條第
    5 款所定罰金貨幣單位既已改為新台幣，刑法分則編各罪所
    定罰金之貨幣單位亦應配合修正為新台幣，且考量刑法修正
    施行後，不再施用「現行法規所定貨幣單位折算新台幣條例
    」，為使刑法分則編各罪所定罰金之最高數額與刑法修正前
    趨於一致，爰增訂刑法施行法第1 條之1 規定，將刑法分則
    編各罪所定罰金之貨幣單位均改為新台幣，並將72年6 月26
    日以前修正之刑法部分條文罰金數額提高為30倍，其後修正
    者則提高為3 倍。是以刑法分則編各罪所定罰金刑之最高數
    額，於上開規定修正後仍屬一致，並無不同；但有關罰金刑
    之最低數額，則比修正前提高，從而自以修正前之規定較為
    有利。
  另被告行為後，刑法第51條業於94年2 月2 日修正公布，並
    於95年7 月1 日施行，修正前刑法第51條規定：「數罪併罰
    ，分別宣告其罪之刑，依左列各款定其應執行者：」其中第
    5 款規定：「宣告多數有期徒刑者，於各刑中之最長期以上
    ，各刑合併之刑期以下，定其刑期。但不得逾二十年。」，
    修正後刑法第51條第5 款規定：「宣告多數有期徒刑者，於
    各刑中之最長期以上，各刑合併之刑期以下，定其刑期。但
    不得逾三十年。」比較結果，修正後刑法並非較有利於行為
    人，依刑法第2 條第1 項前段之規定，仍應依修正前刑法，
    定其應執行之刑。
  綜合上述各條文修正前後之比較後，適用修正後之刑法及刑
    法施行法等相關法律規定並未對被告更為有利，揆諸前揭刑
    法第2 條第1 項前段規定，即應適用修正前之刑法相關規定
    及罰金罰鍰提高標準條例第1 條等規定。
(二)核被告乙○○所為，係犯刑法第276 條第1 項之過失致人於
    死罪及同法第185 條之4 肇事逃逸罪。被告所犯上開二罪間
    ，犯意各別，行為互殊，應予分論併罰。爰審酌被告因年輕
    識淺，一時失慮而為本案犯行之犯罪動機、目的，惟肇事後
    未救助被害人而駕車逃逸，惡性非輕，及被告之品行、智識
    程度、所生危害及被告犯罪後坦承犯行態度良好，並已與被
    害人家屬達成和解等一切情狀，分別量處如主文所示之刑，
    並定其應執行刑。
(三)末按，刑法規範發生變更時，檢討跨越新舊法之適用關係，
    判斷基準應在其所規範之對象，而非全然繫於行為時與否；
    又宣告緩刑，應就被告有無再犯之虞，及能否由於刑罰之宣
    告而策其自新等，加以審酌，與被告之犯罪情節，並無必然
    關係，最高法院95年台上字第4118號判決已有指明，故緩刑
    之宣告與被告之犯罪行為無涉，職此，緩刑規定之變更，其
    適用關係乃以案件裁判時為準，要非以行為時為準，最高法
    院95年5 月23日刑事庭第8 次會議決議，認縱犯罪在新法施
    行前，緩刑之宣告，仍應適用新法第74條之規定，其理應即
    在此。又被告前未曾受有期徒刑以上刑之宣告，有臺灣高等
    法院被告全國前案紀錄表在卷可考，因一時失慮，偶罹刑典
    ，事後已坦承犯行，深具悔意，且與被害人達成和解，有本
    院95年10月13日調解筆錄1 紙可憑（附於本院95年度交附民
    字第193 號卷宗），經此刑之宣告後，應知警惕而無再犯之
    虞，本院因認暫不執行其刑為當，爰依新修正刑法第74條第
    1 項第1 款規定，諭知宣告緩刑3 年，以啟自新。
三、末按「除被告所犯為死刑、無期徒刑、最輕本刑為三年以上
    有期徒刑之罪或高等法院管轄第一審案件者外，於前條第一
    項程序進行中，被告先就被訴事實為有罪之陳述時，審判長
    得告知被告簡式審判程序之旨，並聽取當事人、代理人、辯
    護人及輔佐人之意見後，裁定進行簡式審判程序。」刑事訴
    訟法第273 條之1 第1 項定有明文。查本件被告乙○○所犯
    之過失致死罪、肇事逃逸罪，均非法定本刑為死刑、無期徒
    刑、最輕本刑為3 年以上有期徒刑之罪，且被告於本院準備
    程序進行中，復就被訴之事實為有罪之陳述，經告知被告簡
    式審判程序之旨，被告及公訴人對於本件改依簡式審判程序
    審理亦均表示無意見，是本院合議庭依前揭刑事訴訟法規定
    ，裁定本件由受命法官獨任進行簡式審判程序，附此敘明。
據上論斷，應依刑事訴訟法第273 條之1 第1 項、第299 條第1
項前段，刑法第2 條第1 項前段、第276 條第1 項、第185 條之
4 、修正前刑法第51條第5 款、修正後第74條第1 項第1 款，罰
金罰鍰提高標準條例第1 條前段，判決如主文。
本案經檢察官朱立豪到庭執行職務。
中    華    民    國    95    年    10    月    27    日
                      交通法庭  法  官  吳幸娥
以上正本證明與原本無異
如不服本判決應於送達後10日內向本院提出上訴狀
                                書記官  洪惠玲
中    華    民    國    95    年    10    月    27    日
附錄本案論罪科刑法條全文：
刑法第276 條：
因過失致人於死者，處二年以下有期徒刑、拘役或二千元以下罰
金。從事業務之人，因業務上之過失犯前項之罪者，處五年以下
有期徒刑或拘役，得併科三千元以下罰金。
刑法第185條之4：
駕駛動力交通工具肇事，致人死傷而逃逸者，處六月以上五年以
下有期徒刑。


司法院資訊處製作；財團法人民間司法改革基金會備份。
